【裁判字號】    98,消債更,169
【裁判日期】    980505
【裁判案由】    更生事件
【裁判全文】
臺灣板橋地方法院民事裁定
聲  請  人  甲○○
代  理  人  李耀馨律師
上列當事人聲請消費者債務清理事件，本院裁定如下：
    主  文
聲請人甲○○自中華民國九十八年五月五日下午五時起開始更生
程序。
本件得由司法事務官進行更生程序。
    理  由
一、按法院開始更生程序之裁定，應載明其年、月、日、時，並
    即時發生效力；又法院裁定開始更生或清算程序後，得命司
    法事務官進行更生或清算程序，消費者債務清理條例第45條
    第1 項、第16條第1 項前段分別定有明文。
二、本件聲請人主張：其因負債信用卡等債務合計新台幣（下同
    ）2,558,943元，有不能清償之情事，並曾於民國 97年11月
    間提出債權人清冊，以書面向最大債權金融機構中國信託商
    業銀行股份有限公司請求共同協商債務清償方案，惟聲請人
    因95年1月初由傳盛派遣公司失業後，直自 97年12月始於萬
    寶華企業顧問管理股份有限公司擔任行銷人員，月薪23,000
    元，聲請人評估最大還款能力，因提出每月 8,000元之清償
    方案，不被最大債權金融機構中國信託銀行股份有限公司所
    接受，爰請求裁定准予更生等語。
三、經查：
  (一)聲請人於提出本件更生之聲請前，曾向聲請人之最大債權金
    融機構中國信託銀行表明協商之意思，經中國信託銀行於98
    年 3月以聲請人未能接受足以負擔還款方案為由通知協商不
    成立，此有聲請人提出之中國信託銀行之前置協商不成立通
    知書影本在卷可參。聲請人據以聲請更生，本院自應綜合聲
    請人目前全部收支及財產狀況，評估是否已不能維持符合人
    性尊嚴之最基本生活條件，而有「不能清償或不能清償之虞
    」之情。
  (二)就聲請人本人之必要生活支出部份，聲請人並未提出全部憑
    證以資證明，無從審酌是否均屬必要之費用，此部份因消費
    者債務清理條例之立法目的，係為使不幸陷入經濟困境之人
    得以清理債務、重建生活，並在清理過程中能保有符合人性
    尊嚴之最低基本生活，而非維持債務人過去慣常之寬逸生活
    ，是於評估債務人是否有不能清償或履行原協商方案是否顯
    有重大困難時，並非由聲請人任意主張其基本生活費用之數
    額，否則將造成揮霍無度以致清償能力降低，反而易使更生
    程序無從進行，因此本院認應以內政部所公告之97年度臺灣
    省低收入戶最低生活費用每人每月為 9,829元計算始為合理
    。
  (三)聲請人主張其每月薪資約23,000元，此有萬寶華企業管理顧
    問股份公司在職證明書、合作金庫薪資轉帳帳戶在卷可查，
    已足認定。是以聲請人一個月月薪23,000元，扣除其每月生
    活費後及扶養母親每月支出 4,000元費用後，聲請人每月僅
    剩 9,171元，得以償還協商費用，是以聲請人於前置協商提
    出每月可償還 8,000元，已足以認定聲請人已盡最大之力與
    最大債權金融機構謀求自主性的協議清償債務方案，而不被
    最大債權金融機構所接受，是以聲請人自得求助於法院，選
    擇向法院聲請更生或清算。且聲請人債務高達 2,558,943元
   ，已顯無清償之可能。
四、綜上所述，本件聲請人為一般消費者，並未從事營業活動。
    其有無法清償如附表所示債務之虞情事，無法依協議履行亦
    不可歸責於聲請人，又所負無擔保或無優先權之債務，並未
    逾1,200 萬元。且未經法院裁定開始清算程序或宣告破產，
    復查無消費者債務清理條例第6 條第3 項、第8 條或第46條
    各款所定駁回更生聲請之事由存在，則聲請人聲請更生，應
    屬有據，自應准許。關於聲請人所預繳納之郵務送達費 3,0
    60元，則待本件更生聲請事件確定後，如仍尚有剩餘，再予
    檢還聲請人，併此敘明。
五、至於聲請人於更生程序開始後，應另提出足以為債權人會議
    可決或經法院認為公允之更生方案以供採擇，俾免更生程序
    進行至依消費者債務清理條例第61條規定應行清算之程度，
    附此敘明。
中    華    民    國    98    年    5     月    5    日
                  民事第二庭    法  官  張谷輔
上為正本係照原本作成
本件不得抗告
本裁定已於98年5月5日下午5時公告。
中    華    民    國    98    年    5     月    5    日
                                書記官  郭群裕


司法院資訊處製作；財團法人民間司法改革基金會備份。
